【裁判字號】    91,訴,289
【裁判日期】    920429
【裁判案由】    偽造文書等
【裁判全文】
臺灣桃園地方法院刑事判決                          九十一年度訴字第二八九號
    公  訴  人  臺灣桃園地方法院檢察署檢察官
    被      告  甲○○
右列被告因偽造文書等案件，經檢察官提起公訴（九十年度偵緝字第八六四號），本
院判決如左：
    主    文
甲○○連續意圖為自己不法之所有，以詐術使人將本人之物交付，處有期徒刑柒月；
又行使偽造私文書，足以生損害於他人，處有期徒刑肆月，如附表編號(一)所示偽造「
王國平」之署名、指印，均沒收；應執行有期徒刑拾月，緩刑伍年，如附表編號(一)所
示偽造「王國平」之署名、指印，均沒收。
    事    實
一、甲○○意圖為自己不法之所有，基於詐欺取財之概括犯意，先於民國九十年五月
    五日，在桃園縣桃園火車站前大同路上金石堂書局樓上咖啡廳，以投資養生食品
    有利可圖欲成立超日企業股份有限公司（下稱超日公司）經營為詞，詐邀丙○入
    股，其為遂行詐騙目的，當場簽訂投資契約書，甲○○並向丙○誆稱，要求其先
    行出資新台幣（下同）十八萬元，爭取玉兔企業有限公司（下稱玉兔公司）之養
    生牧草產品之代理權，並簽發本票十二紙交予丙○，以為擔保，使丙○信以為真
    陷於錯誤，丙○遂於同年五月九日，扣除丙○先前幫甲○○參加凱薩琳公司會員
    入會費一千元，以其萬泰商業銀行帳號０三九—一八０—八四六—一００號帳戶
    提款卡先後匯款轉帳七萬九千元、七萬元，至甲○○彰化商業銀行北桃園分行帳
    號九二九０—五一—三四八三０—七—００號之帳戶內，又以花旗銀行支存帳號
    0000000000號帳戶匯款轉帳三萬元至甲○○上開彰化商業銀行帳戶內
    ，共計匯款予甲○○共計十七萬九千元；至同年五月十五日，甲○○復以超日公
    司急需現金周轉購貨為由，再向丙○詐借七萬元，使丙○不疑有他，又從其上開
    花旗銀行帳戶七萬元匯款轉帳至甲○○上開彰化商業銀行帳戶內，得款後，甲○
    ○為掩飾犯行，屢佯稱欲討論營業事宜而與丙○每週相約至桃園縣桃園市○○街
    三八之一號見面，並向丙○表示在未成立超日公司前，先以玉兔公司名義營業，
    於同年五月下旬至印刷店印製一盒印有玉兔公司企劃經理「鍾怒」之名片後，交
    予丙○以為交代，迨時隔多日，丙○每週依約前往上址討論營業事宜，察覺有異
    向甲○○質疑為何沒有取得代理合作之授權書，甲○○為免丙○起疑，另基於行
    使偽造私文書之犯意，於同年七月上旬，在桃園地區某處，在代理合作契約書上
    偽造「王國平」署名及按捺指印，偽造完成甲○○與「王國平」簽訂之如附表編
    號(一)所示代理合作契約書後，再向丙○持以行使，致生損害於丙○及「王國平」
    。嗣經丙○依甲○○為其印製名片上所載玉兔公司電話向玉兔公司查詢，玉兔公
    司表示並未與甲○○簽訂代理合作契約書，始知受騙。
二、案經丙○告訴台灣桃園地方法院檢察署偵查起訴。
    理    由
一、訊據被告甲○○對於與告訴人丙○簽訂投資契約書、受領告訴人匯款二十四萬九
    千元、交付告訴人代理合作契約書及名片之事實坦承不諱，惟矢口否認涉有右揭
    犯行，辯稱：伊有籌組超日公司，惟設立登記前，已因經營不善而結束營業，其
    間確實有與「王先生」簽訂代理合作契約書，且印製名片前亦有經玉兔公司負責
    人之妻陳太太同意，並未偽造代理合作契約書云云。惟查
  (一)右揭犯罪事實，業據告訴人指訴綦詳，又被告稱印製上開「鍾怒」名片事前經過
    玉兔公司陳太太同意，並且有向玉兔公司陳太太訂購養生牧草云云，惟證人即玉
    兔公司陳太太之先生乙○○於偵查中證稱：「（現職？）玉兔公司業務經理，公
    司實際業務均由我負責。」、「（公司有無授權甲○○銷售產品？）被告只來向
    我們買產品，但不清楚，他是拿去自行服食或出售，共買了二、三次，但數量不
    多。」、「（提示鍾怒之名片、代理合作契約是否你出示予被告而同意其代理銷
    售？）名片格式、顏色與公司不同，且合作契約書內之王國平並不認識，我們未
    授權作此行為，且公司亦無此代理合作契約。另丙○名片之桃園市○○街三十八
    之一號亦非我們分公司，丙○我亦不認識。」、「（被告稱名片是徵得玉兔公司
    老闆娘同意方印的，有無此事？）沒此事，如是玉兔公司業務人員，公司自己會
    印的。」、「（甲○○買貨時與你通過電話？）沒有，他買貨時才與我太太聯絡
    ，他應是純為消費者，方會知道我們公司產品，拿到公司名片，但是我們未授權
    他銷售我們產品。」（見九十年偵緝第八六四號偵查卷第三五頁至第三七頁）等
    語，足認玉兔公司陳太太並未授權被告印製玉兔公司名義「鍾怒」之名片，玉兔
    公司亦並未與被告簽訂代理合作契約，被告僅向玉兔公司購買二、三次產品，是
    被告上開辯稱印製玉兔公司名義鍾怒之名片係經玉兔公司陳太太同意一節，不足
    採信。而由被告印製玉兔公司名義鍾怒之名片予告訴人，顯然係為取信告訴人，
    使告訴人相信其投資之十八萬元用於取得玉兔公司之代理合作契約上，且被告自
    承並未與玉兔公司簽訂代理合作契約書（見本院九十一年五月十四日訊問筆錄）
    ，職是被告顯然以投資養生食品有利可圖欲成立下稱超日公司經營為由，詐邀告
    訴人入股，並以取得玉兔公司代理合作契約之代理權需款為由，向告訴人施用詐
    術，告訴人因而陷於錯誤匯款至被告上開銀行帳戶，因而取得十八萬元。至被告
    另辯稱與告訴人簽訂投資契約書時，開立十二張本票以供擔保云云，然被告偽以
    取得代理權需款十八萬元為由，而簽訂投資契約時開立每張二萬元之本票十二張
    予告訴人，顯見係被告為使告訴人更相信被告之取得代理權之說法，而故為開立
    十二張本票，達到其詐騙取得告訴人金錢之目的。
  (二)另被告稱七萬元係向告訴人借得周轉公司用以購買養生牧草的貨品，陸續購買養
    生牧草的貨物，共買了十幾萬元等語（見九十二年一月九日訊問筆錄），然被告
    向玉兔公司購買的養生牧草數量不多，業如證人乙○○前開所述，且本院自訊問
    以迄審理時，一再要求被告提出購買養生牧草之證明，被告均未能提出任何證據
    ，以實其說，顯見被告實際上並未如其所述購買十幾萬元養生牧草，被告僅係藉
    此購買養生牧草為由，而向告訴人誆稱借得七萬以購買養生牧草，施以詐術，並
    使告訴人陷於錯誤，而使告訴人匯款轉帳七萬元至被告上開銀行帳戶。
  (三)被告施用詐術，誤信被告所言投資十八萬元以取得合作代理契約之代理權及投資
    之公司需款七萬元購買養生牧草產品，因而先後匯款轉帳至被告帳戶，被告並未
    依照約定取得代理權或購買養生牧草產品，其具有不法意圖甚明。
  (四)又被告稱代理合作契約並非偽造，係一位王小姐交給伊，代理王國平來跟伊簽約
    云云，惟被告非但不能提供有關任何王小姐的資料以供本院追查，而告訴人於九
    十年五月五日簽訂投資契約書，而被告係以取得玉兔公司代理權為由，而向告訴
    人取得十八萬元，被告並且於同年五月下旬印製玉兔公司名義「鍾怒」之名片予
    告訴人，並向告訴人表示先以玉兔公司名義推廣業務，則被告提出之代理合作契
    約書所示簽訂契約日期為九十年五月十五日，被告並於本院表示係因王國平的養
    生牧草價格較低，所以與王國平簽訂代理合作契約書，既然已經先於九十年五月
    十五日與王國平簽訂代理合作契約書，則何以再印製玉兔公司名義「鍾怒」之名
    片，而待其後七月間與告訴人合作發生爭執，告訴人要求提供代理授權契約書，
    被告始提出與上開代理合作契約書，顯見該份代理合作契約書係屬虛偽，係被告
    隨意捏造「王國平」其人與之簽訂而偽造完成，並提出予告訴人行使無訛。是被
    告前開辯稱被告稱代理合作契約並非偽造，係一位王小姐交給伊，代理王國平來
    跟伊簽約云云，與事實不符，不足採信。由此，益足以證明，被告偽以取得養生
    牧草代理權為由，而向告訴人詐得金錢。
  (五)此外，復有投資契約書影本一份、玉兔公司名義「鍾怒」名片一張、代理合作契
    約書影本一份、被告開立每張二萬元之本票影本十二張、萬泰商業銀行客戶交易
    明細表影本一紙、花旗銀行綜合月結單、彰化商業銀行九十一年一月二十八日彰
    北桃字第一八四號函附甲○○九十年交易明細表一份等附卷可稽，本件事證以明
    ，至被告另行聲請調查證據，本院認無必要，附此敘明。
  (六)綜上，被告所辯各節，均無足採，本件事證明確，被告犯行洵堪認定，應依法論
    科。
二、核被告所為，係犯刑法第三百三十九條第一項之詐欺取財罪、刑法第二百十六條
    及第二百十條之行使偽造私文書罪。其先後二次詐欺取財，時間緊接，所犯係犯
    罪構成要件相同之罪，顯係基於概括犯意為之，應依刑法第五十六條連續犯之規
    定論以一罪，並加重其刑。被告所犯上開連續詐欺取財與行使偽造私文書二罪間
    ，犯意各別，罪名有異，應予分論併罰，至公訴人認被告所犯上開連續詐欺取財
    及行使偽造私文書二罪間，有方法、結果之牽連關係，應依刑法第五十五條後段
    牽連犯規定，從一重之連續行使偽造私文書罪處斷云云，惟刑法第五十五條所謂
    之牽連犯，必須兩個以上之行為，在行為人之主觀上及社會一般客觀上均認為具
    有方法與結果之牽連關係者，始足構成，亦即必須以犯一罪之方法行為犯他罪，
    或以犯一罪之結果行為犯他罪，方有牽連關係之可言。本件被告於行詐之初，主
    觀上本無以偽造私文書並據以行使資為詐欺取財手段之牽連犯罪意思，其偽造及
    行使偽造私文書之犯意既係起於受被害人等逼債後之搪塞行為，且從社會一般客
    觀上觀察，詐欺取財行為完成後，亦非必以偽造私文書並據以行使為方法，偽造
    私文書並據以行使更非詐欺取財之當然結果，是公訴人認被告所犯連續詐欺取財
    罪與行使偽造私文書罪間具有方法與結果之牽連關係，而從一重之行使偽造私文
    書罪處斷，容有未洽。爰審酌被告正值青年卻素行不端，不思黽勉正當營生獲致
    財富，竟運用智慧於不當之途，且犯後不知悛悔，於證據彰明之情形下，猶執詞
    濫陳，圖卸刑責等其他一切情狀，量處如主文所示之刑，並定其應執行之刑。又
    公訴人具體求刑判處被告有期徒刑一年，惟本院認量處如主文所示之刑即已足夠
    ，附此敘明。又被告前未曾受有期徒刑以上刑之宣告，因一時失慮，偶罹刑典，
    事後已與告訴人達成和解，有和解書一份附卷可稽，返還部分詐騙之金錢，且被
    告年紀尚輕，本院認應給予自新之機會，其經此刑之宣告後，應知警惕而無再犯
    之虞，本院因認暫不執行其刑為當，予以宣告緩刑五年，用啟自新。
三、沒收：
  (一)如附表編號(一)所示偽造「王國平」署名、按捺指印，為偽造之署押，應依刑法第
    二百十九條規定宣告沒收。
四、不另為無罪之諭知：
  (一)公訴意旨另以：被告甲○○並向告訴人丙○表示在未成立超日公司前，先以玉兔
    公司名義營業，於同年五月下旬至印刷店印製一盒印有玉兔公司器劃經理「鍾怒
    」之名片後，交予告訴人丙○以為交代，因認被告涉有刑法第二百十六條、第二
    百十條行使偽造私文書罪嫌云云。
  (二)按犯罪事實應依證據認定之，無證據不得推定其犯罪事實，又不能證明被告犯罪
    ，應諭知無罪之判決，刑事訴訟法第一百五十四條、第三百零一條第一項，分別
    定有明文。又按刑法第二百十六條、第二百十條之行使偽造私文書罪，其所謂之
    文書，須以文字或符號，定著於有體物，而表示一定之意思、觀念或用意，具有
    相當之存續性，且屬法律上或社會生活上有關係之事項者，始足當之。如僅單純
    表示文書製作人之人格，而未表示一定之內容者，即難認係該法條所保護之文書
    （最高法院八十一年度台上字第三一二八號判決意旨參照）。經查被告偽造行使
    之名片，印有「玉兔企業有限公司、企劃經理鍾怒０九二八—二二七—一九一、
    總公司：台南市○○街一八五巷九一號、桃園分公司：桃園市○○街三八—一號
    」等語，顯僅係單純表示其人之同一性，而未表示一定之內容，自非刑法上偽造
    文書罪所保護之文書。自難以行使偽造文書罪名相繩。且此外遍查全卷，並無其
    他任何證據足資證明被告有公訴人所指本件被告此部分行使偽造私文書之犯行，
    被告被訴此部分之犯罪不能證明，本應諭知被告無罪，惟因公訴人認此部分行使
    偽造私文書犯行與前開起訴行使偽造私文書論罪部分有連續犯裁判上一罪關係，
    故不另為無罪之諭知。
據上論斷，應依刑事訴訟法第二百九十九條第一項前段，刑法第五十六條、第三百三
十九條第一項、第二百十六條、第二百十條、第五十一條第五款、第七十四條第一款
、第二百十九條，罰金罰鍰提高標準條例第一條，判決如主文。
本案經檢察官林鈺雄到庭執行職務。
中      華      民      國    九十二    年      四      月    二十九    日
                                臺灣桃園地方法院刑事第庭
                                      法  官  黃永定
右正本證明與原本無異。
如不服本判決，應於判決送達後十日內，向本院提出上訴狀。
                                      書記官  施春祝
中      華      民      國    九十二    年      五      月     八       日
附表：
┌──┬──────────────┬───┬─────────────┐
│編號│文   書   名   稱           │數  量│沒  收  依  據            │
│    │                            │      │                          │
├──┼──────────────┼───┼─────────────┤
│ (一) │王國平名義簽訂之代理合作契約│四  枚│刑法第二百十九條          │
│    │書內有偽造「王國平」署名二枚│      │                          │
│    │、按捺指印二枚              │      │                          │
└──┴──────────────┴───┴─────────────┘
附論罪科刑依據之法條：
所犯法條：
刑法第三百三十九條第一項
意圖為自己或第三人不法之所有，以詐術使人將本人或第三人之物交付者，處五年以
下有期徒刑、拘役或科或併科一千元以下罰金。
以前項方法得財產上不法之利益或使第三人得之者，亦同。
前二項之未遂犯罰之。
刑法第二百十六條
行使第二百十條至第二百十五條之文書者，依偽造、變造文書或登載不實事項或使登
載不實事項之規定處斷。
刑法第二百十條
偽造、變造私文書，足以生損害於公眾或他人者，處五年以下有期徒刑。


司法院資訊處製作；財團法人民間司法改革基金會備份。
